【裁判字號】    97,上易,1621
【裁判日期】    970812
【裁判案由】    侵占
【裁判全文】
臺灣高等法院刑事判決                97年度上易字第1621號
上  訴  人  臺灣新竹地方法院檢察署檢察官
被      告  乙○○（原名項亞萍）
上列上訴人因被告侵占案件，不服臺灣新竹地方法院95年度易字
第637號，中華民國97年5月30日第一審判決（起訴案號：臺灣新
竹地方法院檢察署95年度偵字第1840號），提起上訴，本院判決
如下：
    主  文
原判決撤銷。
    理  由
一、公訴意旨略以：乙○○於民國94年1月至4月任職位於新竹市
    ○○路164號3樓「聯工國際企業有限公司」（下稱聯工公司
    ），擔任專職翻譯，聯工公司因其前於同年 1月23日仲介至
    位於臺北市○○街77巷1弄22號3樓甲○○住處擔任看護工之
    越南勞工馮氏海燕表達不願繼續在該處工作，聯工公司始透
    過乙○○於94 年3月30日與馮氏海燕聯繫，表示翌日將前往
    甲○○住處將馮氏海燕接回並送回越南，詎乙○○見馮氏海
    燕來臺工作期間短暫，並無賺得金錢，即答應協助馮氏海燕
    逃跑，為與馮氏海燕保持聯繫，乙○○遂教唆馮氏海燕竊取
    甲○○所有，號碼為0000000000 號之行動電話1支，馮氏海
    燕遂於94年3月30日下午6時許，在上開甲○○住處房間內，
    徒手竊得上揭甲○○所有行動電話（馮氏海燕竊盜部分，經
    臺灣臺北地方法院以94年度簡字第3107號判處有期徒刑 3月
    ，緩刑2年確定） 並以該行動電話與乙○○聯繫，後並將該
    行動電話交付與乙○○，乙○○旋即轉介紹馮氏海燕前往新
    竹市○○路○段738號13弄3號受僱於曾樹興。因認乙○○涉
    嫌刑法第29條第2項、第320條第1項之教唆竊盜罪嫌云云。
二、按法院不得就未經起訴之犯罪審判，刑事訴訟法第268條定
    有明文；又未經起訴之犯罪，除與起訴之犯罪有審判不可分
    之關係外，法院不得加以審判。而所謂審判不可分者，係指
    未起訴之犯罪事實，屬於已起訴犯罪事實之一部，其起訴之
    效力及於犯罪事實之全部而言，最高法院就此亦迭有判例（
    35年京覆字第214號、45年台上字第472號判例參照）。
三、本院查：
  (一)本件檢察官起訴被告乙○○之犯罪事實為「乙○○於94年3
    月30日教唆馮氏海燕竊取甲○○所有號碼為0000000000之行
    動電話一支，馮氏海燕乃於同日下午六時許在甲○○住處竊
    得上開行動電話，嗣並將之交付乙○○。」詎案件起訴後於
    原審97年5月14日審判期日，檢察官於陳述起訴要旨時，竟
    「更正」起訴事實為「被告乙○○（原名項亞萍）於民國94
    年1月至4月任職位於新竹市○○路164號3樓「聯工國際企業
    有限公司」（下稱聯工公司），擔任專職翻譯，聯工公司因
    其前於同年1月23日仲介至位於臺北市○○街77巷1弄22號3
    樓甲○○住處擔任看護工之越南勞工PHUNG THI HAI YEN（
    下稱馮氏海燕）表達不願繼續在該處工作，聯工公司始透過
    被告於94年3月30日與馮氏海燕聯繫，表示翌日將前往甲○
    ○住處將馮氏海燕接回並送回越南，詎被告見馮氏海燕來臺
    工作期間短暫，並無賺得金錢，即答應協助馮氏海燕逃跑，
    馮氏海燕為與被告保持聯繫，遂於94年3月30日下午6時許，
    在上開甲○○住處房間內，徒手竊得被害人甲○○所有0000
    000000門號之行動電話（馮氏海燕竊盜部分，經臺灣臺北地
    方法院以94年度簡字第3107號判處有期徒刑3月，緩刑2年確
    定），並以該行動電話與被告聯繫，後並將該行動電話交付
    與被告，被告明知手機係甲○○離本人所持有之物，竟加以
    侵占。旋即轉介紹馮氏海燕前往新竹市○○路○段738號13弄
    3號受僱於曾樹興。」並主張被告乙○○所犯法條為刑法第
    337條侵占離本人持有之物罪。檢察官「更正」後之犯罪事
    實為「乙○○明知手機是甲○○離本人所持有之物，竟基於
    侵占之犯意加以接受。」，此觀之原審97年5月14日審判筆
    錄之記載甚明。
  (二)經核檢察官原起訴之犯罪事實，乃被告乙○○教唆案外人馮
    氏海燕竊取被害人甲○○之行動電話一支，進而收受馮氏海
    燕所交付之贓物行動電話一支；惟檢察官於原審97年5月14
    日審判期日，所「更正」之犯罪事實，為被告乙○○明知手
    機係甲○○離本人持有之物，竟基於侵占之犯意（自馮氏海
    燕處）加以收受。觀之檢察官主張之前後事實，前者係主張
    被告基於教唆竊盜之犯意，教唆他人竊取第三人之物，進而
    收受盜贓；後者則主張被告僅基於侵占之犯意，侵占離本人
    持有之物，二件犯罪事實間，無論主觀構成要件，客觀構成
    要件，均屬不同，難認二者間有前述「審判不可分之關係」
    。
  (三)又本院於97年7月29日審判期日，就原審審理時，公訴檢察
    官於97年5月14日所為「起訴事實之更正」，其法律性質如
    何，詢問檢察官，亦據檢察官陳明二者基本犯罪事實應屬同
    一，僅係變更起訴法條而已云云，顯然依檢察官之認知，所
    謂「起訴事實之更正」，既非追加起訴，亦非另行起訴，因
    此，本件上開「起訴事實之更正」，亦無追加起訴或另行起
    訴之情事可言。
  (四)綜上所述，檢察官於原審97年5月14日審判期日所主張，被
    告乙○○侵占離本人持有之物之犯罪事實，既未經起訴，亦
    與檢察官起訴之被告乙○○教唆竊盜之犯罪事實間，無審判
    不可分之情形，揆諸前項說明，法院自不得就未經起訴之犯
    罪事實審判。
四、原審不查，竟對於未經起訴之「被告乙○○侵占離甲○○持
    有之行動電話」之犯罪事實加以審判，並為無罪之實體判決
    ，自有違背法令之不當，檢察官上訴，雖僅就被告有無犯侵
    占離本人持有之物等實體事項加以爭執，而未指摘及此，惟
    原判決既有上開違背法令之處，自應由本院予以撤銷，以資
    救濟。
五、至於檢察官原起訴之被告乙○○涉嫌教唆竊盜，進而收受盜
    贓行動電話一支之犯罪事實，既未經法院審判，且為維護被
    告之審級利益，自應由臺灣新竹地方法院依法審判，併此敘
    明。
六、被告乙○○經核法傳喚，無正當理由不到庭，爰不待其陳述
    逕行判決。
據上論斷，應依刑事訴訟法第369條第1項前段、第371條，判決
如主文。
本案經檢察官侯千姬到庭執行職務。
中    華    民    國    97    年    8     月    12    日
                  刑事第一庭    審判長法  官  葉騰瑞
                                      法  官  莊明彰
                                      法  官  王炳梁
以上正本證明與原本無異。
不得上訴。
                                      書記官  周月琴
中    華    民    國    97    年    8     月    13    日


司法院資訊處製作；財團法人民間司法改革基金會備份。
